【裁判字號】    98,易,1175
【裁判日期】    990408
【裁判案由】    恐嚇取財等
【裁判全文】
臺灣板橋地方法院刑事判決              98年度易字第1175號
公  訴  人  臺灣板橋地方法院檢察署檢察官
被      告  丑○○
選任辯護人  林長泉律師
被      告  甲○○
選任辯護人  林翰榕律師
選任辯護人  韓邦財律師
被      告  癸○○
被      告  壬○○
上列被告因恐嚇取財等案件，經檢察官提起公訴（97年度偵字第
20189、32413 號），本院判決如下：
    主  文
丑○○共同以脅迫使人行無義務之事，未遂，處有期徒刑參月，
如易科罰金，以新臺幣壹仟元折算壹日。又共同意圖為自己不法
之所有，以恐嚇使人將本人之物交付，處有期徒刑伍月，如易科
罰金，以新臺幣壹仟元折算壹日。應執行有期徒刑陸月，如易科
罰金，以新臺幣壹仟元折算壹日。
甲○○共同以脅迫使人行無義務之事，未遂，累犯，處有期徒刑
肆月，如易科罰金，以新臺幣壹仟元折算壹日。又共同意圖為自
己不法之所有，以恐嚇使人將本人之物交付，累犯，處有期徒刑
陸月，如易科罰金，以新臺幣壹仟元折算壹日。應執行有期徒刑
捌月，如易科罰金，以新臺幣壹仟元折算壹日。
癸○○共同以脅迫使人行無義務之事，未遂，處有期徒刑參月，
如易科罰金，以新臺幣壹仟元折算壹日。
壬○○共同以脅迫使人行無義務之事，未遂，處有期徒刑參月，
如易科罰金，以新臺幣壹仟元折算壹日。
    事  實
一、甲○○前於民國95年間因妨害自由案件，經本院以95年度訴
    字第1071號判決判處有期徒刑4 月確定，96年4 月23日易科
    罰金執行完畢。其為設在臺北縣新莊市○○路327 之1 號前
    鋒帳務管理有限公司（下稱前鋒公司）之總經理，其與丑○○得知德坤股份有限公司（下稱德坤公司）位在臺北縣中和
    市○○街79、87、95、101 號6 樓（下稱系爭建物）之廠房
    遭法院查封且欲拍賣，與丑○○意圖從中牟取不法利益，遂
    假借取得德坤公司之債權人萬向國際貿易有限公司（下稱萬
    向公司）授權處理使用系爭建物，並以繳交管理費之方式製
    造占用系爭建物之假象，以便日後得向拍定者或取得系爭建
    物所有權者要求財物以換取渠等放棄占有。
二、吳博揚、吳春涼於96年8 月20日拍得系爭建物，經由乙○○
    仲介出售系爭建物予丙○○，而丙○○委託丁○○查看系爭
    建物之電力設備，丁○○遂與乙○○於同年月21日前往系爭
    建物，惟央請鎖匠開啟公共走道後門後，發現系爭建物為空
    屋且斷水斷電，因而未進入察看。詎甲○○得知上情，自居
    為系爭建物權利人，向警申告乙○○、丁○○破壞門鎖等犯
    行。而乙○○得知甲○○向警申告一事，遂於同年月22日上
    午前往系爭建物所屬位於臺北縣中和市○○街79、87、95、
    101 號1 樓之MIT 國際科技大樓管理中心，該管理中心人員
    亦通知甲○○，丑○○、甲○○與癸○○、壬○○、庚○○
    （另為判決）及其餘真實姓名、年籍不詳之成年男子3 、4
    人共同基於脅迫使人行無義務之事犯意聯絡，由甲○○邀同
    癸○○、壬○○、庚○○（另為判決）及其餘真實姓名、年
    籍不詳之成年男子3 、4 人，於同日上午9 時許，前往MIT
    國際科技大樓管理中心，甲○○質問乙○○何以進入系爭建
    物，雙方發生爭執，渠等復挾多名男子同行，而乙○○人單
    勢孤，同行其中1 名男子即以台語對乙○○恫稱：「你三小
    、你算老幾，這損失你賠得起嗎？」等語，甲○○亦以若不
    交出拍定人之資料，後果自行負責等語恫嚇乙○○，以此方
    式脅迫乙○○交出拍定人、聯絡方式等資料，然經乙○○以
    拍賣資訊可自行查詢推託不予提供而未遂。
三、後丙○○自吳博揚、吳春涼處購得系爭建物，自96年9 月20
    日開始裝潢系爭建物，詎丑○○、甲○○基於意圖為自己不
    法所有之犯意聯絡，於系爭建物裝潢期間，甲○○多次向丙○○主張系爭建物原所有權人積欠債務，丙○○無權裝潢，
    阻撓丙○○裝潢，丙○○因無法順利裝潢，迫於無奈，遂於
    同年10月初某日，邀同辛○○、蔡萬福前往前鋒公司與丑○○、甲○○洽談和解以使用系爭建物事宜，丑○○、甲○○
    原欲丙○○給付渠所宣稱德坤公司積欠萬向公司之債款新臺
    幣（下同）8,000,000 元，後雖調降至4,600,000 元，惟雙
    方終未就金額達成合意，丑○○即向丙○○恫稱：其已經被
    關幾次了，命要怎樣，隨時都有準備，錢要不要付，自己要
    考慮清楚，不然裝潢可能會比較麻煩等語，使丙○○心生畏
    懼，且倍感壓力，旋於同年10月6 日，再邀同丁○○、辛○○、子○○，至MIT 國際科技大樓管理中心與甲○○、丑○○再次協商，終丙○○應允以簽立支票方式支付2,400,000
    元以解決丑○○、甲○○所稱債務，且原欲支付乙○○之仲
    介費1,200,000 元亦歸甲○○所有，並簽立協議書1 份，丑
    ○○復對丙○○恫稱：如果支票無法兌現，有辦法找到丙○○並會對其人身安全不利等語，使丙○○心生畏懼。惟因當
    日丙○○未攜帶印章，因而於次日始簽發發票人均為東銓科
    技股份有限公司，付款人均為臺灣中小企業銀行，票面金額
    均為800,000 元之支票3 張（其中1 紙票號不詳，票載發票
    日97年2 月5 日，另2 張如附表編號1 、2 所示）予甲○○
    ，嗣丙○○因經濟困難，遂央辛○○與甲○○協商，將該紙
    不詳票號票據更換為如附表編號3 所示之支票，而甲○○再
    將前開票據交予丑○○。丑○○遂於97年1 月5 日，提示兌
    現附表編號1 所示票號AU0000000 號支票，至其餘如編號2
    、3 所示2 張支票則因丙○○報警處理，經檢察官查扣而未
    遭提示兌現。
四、案經刑事警察局、臺北縣政府警察局刑事警察大隊、臺北縣
    政府警察局中和分局、土城分局報由臺灣板橋地方法院檢察
    署檢察官指揮偵辦。
    理    由
一、證據能力：
  (一)按被告以外之人於審判外之言詞或書面陳述，除法律有規定
    者外，不得作為證據；被告以外之人於偵查中向檢察官所為
    之陳述，除顯有不可信之情況者外，得為證據；又被告以外
    之人於審判外之陳述，雖不符刑事訴訟法第159 條之1 至第
    159 條之4 之規定，而經當事人於審判程序同意作為證據，
    法院審酌該言詞陳述或書面陳述作成時之情況，認為適當者
    ，亦得為證據；當事人、代理人或辯護人於法院調查證據時
    ，知有第159 條第1 項不得為證據之情形，而未於言詞辯論
    終結前聲明異議者，視為有前項之同意，刑事訴訟法第159
    條第1 項、第159 條之1 第2 項、第159 條之5 分別定有明
    文。按刑事審判上之共同被告，係為訴訟經濟等原因，由檢
    察官或自訴人合併或追加起訴，或由法院合併審判所形成，
    其間各別被告及犯罪事實仍獨立存在。故共同被告對於其他
    共同被告之案件而言，為被告以外之第三人，本質上屬於證
    人，為確保被告對證人之詰問權，證人於審判中，應依法定
    程序，到場具結陳述，並接受被告之詰問，其陳述始得作為
    認定被告犯罪事實之判斷依據（最高法院93年臺上字第5726
    號判決意旨參照）。被告丑○○、甲○○、庚○○、癸○○
    、壬○○雖同為本案被告，然公訴人援引渠等於警詢、檢察
    官偵查中所為之陳述為其餘被告犯行之證據，則就被告丑○○、甲○○、癸○○、壬○○而言，其餘被告之陳述，無異
    屬「被告以外之人」之陳述，核先敘明。
  (1)共同被告庚○○及證人乙○○、丙○○於警詢時所為之證述
    ，為審判外之陳述屬傳聞證據，被告丑○○、甲○○及渠等
    辯護人主張前開證人於警詢證言無證據能力，而公訴人未特
    予證明（自由證明）該等警詢證述具有較可信之特別情況，
    依前開規定，前開證人於警詢時之證述，對被告丑○○、甲○○而言無證據能力。
  (2)共同被告庚○○及證人乙○○、丙○○於警詢時之證述，被
    告癸○○、壬○○於本院準備程序中表示同意有證據能力（
    被告壬○○部分見本院98年8 月4 日準備程序筆錄、被告癸○○部分見本院98年9 月8 日準備程序筆錄），且嗣於本院
    審理時亦未主張排除前開證人於警詢時證述之證據能力，迄
    於本院言詞辯論終結前均未表示異議（見本院99年3 月4 日
    審判筆錄），本院審酌前開證人於警詢時之證述應無重大瑕
    疵且與事實相符，故依前開法條規定，認前開證人審判外陳
    述對被告癸○○、壬○○而言有證據能力。
  (3)被告丑○○、甲○○及渠等辯護人、被告癸○○、壬○○於
    本院準備程序中表示同意共同被告丑○○、甲○○、癸○○
    、壬○○及證人丁○○於警詢之證述有證據能力（被告丑○○、甲○○、壬○○部分見本院98年8 月4 日準備程序筆錄
    ；被告癸○○部分見本院98年9 月8 日準備程序筆錄），且
    嗣於本院審理時亦未主張排除前開證人於警詢時證述之證據
    能力，且迄於本院言詞辯論終結前均未表示異議，本院審酌
    前開證人於警詢時之證述應無重大瑕疵且與事實相符，故依
    前開法條規定，認證人丑○○、甲○○、癸○○、壬○○及
    證人丁○○前開審判外陳述有證據能力。
  (4)證人丑○○、甲○○、庚○○、癸○○、壬○○、乙○○、
    丙○○、丁○○、辛○○、子○○、戊○○、吳博揚、吳春
    涼、蔡萬福於偵查中向檢察官所為之陳述，雖屬審判外之陳
    述，惟現階段刑事訴訟法規定檢察官代表國家偵查犯罪、實
    施公訴，依法其有訊問被告、證人及鑑定人之權，證人、鑑
    定人且須具結，而實務運作時，檢察官偵查中向被告以外之
    人所取得之陳述，原則上均能遵守法律規定，不致違法取供
    ，其可信度極高，是以，刑事訴訟法於92年2 月6 日修正時
    ，即為兼顧理論與實務，以該法第159 條之1 第2 項規定，
    除顯有不可信之情況者外，得為證據。前開證人於偵查中向
    檢察官所為之陳述，已依法具結，且證人甲○○、癸○○、
    壬○○、乙○○、丙○○、丁○○、辛○○、子○○、戊○○於本院審理中已到庭具結為證，經被告及渠等辯護人對之
    交互詰問，已保障被告於訴訟上之程序權，補正未經被告對
    質詰問之瑕疵。至被告丑○○、甲○○及渠等辯護人雖主張
    於檢察官偵查中未對證人庚○○、吳博揚、吳春涼、蔡萬福
    為交互詰問，然渠等於本院審理時復不聲請傳喚證人庚○○
    、吳博揚、吳春涼、蔡萬福進行交互詰問，顯捨棄詰問權利
    ，自難以之為由排除證據能力。再審酌現階段刑事訴訟法規
    定檢察官代表國家偵查犯罪、實施公訴，依法其有訊問被告
    、證人及鑑定人之權，且實務運作時，檢察官偵查中向前開
    之人詢問時，原則上均能遵守法律規定，不致違法取供，被
    告及渠等辯護人並未主張檢察官有何違法取得前開證人陳述
    之情形，且並無證據證明前開證人於檢察官偵查中所為證述
    有何誤認之情形，自無顯不可信之情況。前開證人於偵查中
    所為之證述，得為證據。
  (二)被告丑○○、甲○○及渠等辯護人、被告癸○○、壬○○同
    意起訴書所載書證有證據能力（被告丑○○、甲○○、壬○○部分見本院98年8 月4 日準備程序筆錄；被告癸○○部分
    見本院98年9 月8 日準備程序筆錄），經本院於審理期日提
    示上開書證並告以要旨，亦就此部分證據之證據能力均未聲
    明異議（見本院99年3 月4 日審判筆錄），且查並無不得作
    為證據之事由，依法自得作為證據。
二、得心證之理由：
  (一)訊據被告甲○○、癸○○、壬○○固均坦承渠等於96年8 月
    22日上午，確有前往位於臺北縣中和市○○街79、87、95、
    101 號1 樓之MIT 國際科技大樓管理中心一情不諱；被告
    丑○○坦承曾與被告甲○○前往MIT 國際科技大樓管理中心
    與丙○○會面一情；被告甲○○坦承與丙○○在MIT 國際科
    技大樓管理中心簽立和解書，約定丙○○給付2,400,000 元
    予伊，且收受如附表所示丙○○簽發如附表所示票面金額均
    為800,000 元之票據3 張等情。惟被告丑○○、甲○○否認
    有何強制、恐嚇取財犯行；被告癸○○、壬○○否認有何有
    何強制犯行。被告丑○○辯稱：96年8 月22日，伊並未前往
    MIT 國際科技大樓管理中心，並未參與強制犯行。而伊與丙○○在MIT 國際科技大樓管理中心見面，係因被告甲○○欲
    持丙○○簽發之票據向伊調現，伊前去該處瞭解票據緣由云
    云。被告甲○○辯稱：伊為前鋒公司總經理，系爭建物由前
    鋒公司管理，96年8 月22日，伊在MIT 國際科技大樓管理中
    心僅有質問乙○○何以系爭建物遭人拍定，但伊並未要求乙○○提供拍定人資料，丙○○支付2,400,000 元係為補償債
    權人，伊並無恐嚇取財犯行云云。被告癸○○辯稱：96年8
    月22日，伊接獲被告甲○○來電，央伊前往MIT 國際科技大
    樓管理中心搭載被告壬○○返家，伊並無恐嚇乙○○云云。
    被告壬○○辯稱：96年8 月22日，被告甲○○表示其友人工
    廠門鎖遭人開啟，伊便與被告甲○○一同前往MIT 國際科技
    大樓管理中心。伊均在管理中心外面抽煙等候被告甲○○，
    伊並未聽到現場有大小聲之情形云云。
  (二)經查：
  1.被告甲○○、癸○○、壬○○、庚○○確有於96年8 月22日
    上午，在在MIT 國際科技大樓管理中心，共同脅迫乙○○提
    供系爭建物拍定人資料之舉：
  (1)證人乙○○於檢察官偵查中及本院審理時證稱：吳博揚、吳
    春涼標得系爭建物後，委託伊代為出售，嗣後丙○○購買系
    爭建物，96年8 月21日，伊陪同丁○○前往系爭建物，渠等
    開啟門鎖欲查看屋況，但因該處業已斷水斷電，渠等無法入
    內查看，僅有觀看公共走道狀況。嗣後被告甲○○報案稱伊
    竊盜，系爭建物管理中心總幹事便與伊聯絡，伊遂於96年8
    月22日上午9 時許前往管理中心，管理中心人員復聯絡被告
    甲○○，被告甲○○即偕同被告癸○○、庚○○等6 、7 人
    前來，被告甲○○質問伊系爭建物尚未點交，伊為何進入，
    伊與被告甲○○發生爭執，被告癸○○、庚○○坐在旁邊，
    偕同被告甲○○前來之人中一人靠近伊，以台語向伊恫稱「
    你三小，你算老幾。這損失你賠得起嗎？」，甲○○亦向伊
    恫稱若不交出拍定人之資料，後果自行負責等語，要求伊交
    出系爭建物拍定人吳博揚、吳春涼之行動電話號碼等資料，
    伊告知被告甲○○可自行查詢拍定人資料，因而未提供拍定
    人資料，且未提供拍定人之行動電話號碼。當日伊在該處耗
    了2 、3 個小時無法離開等語明確（見97年度偵字第20189
    號偵查卷一第247 頁、本院99年1 月14日審判筆錄）。證人
    癸○○於檢察官偵查中亦證稱：96年8 月22日約11 時 ，伊
    有至MIT 國際科技大樓管理中心，當時被告甲○○、庚○○
    、壬○○及1 名不知名之男子及乙○○、戊○○在場，被告
    甲○○有質問乙○○為何讓人換鎖頭，伊忘記乙○○如何回
    應，後被告甲○○與乙○○發生口角，被告甲○○一直質疑
    乙○○，因此情緒激動，講話比較大聲，並稱廠內有東西，
    遺失如何處理，要求入內清點，被告甲○○有要求乙○○提
    供丁○○之電話，伊當時有聽到1 名不知名男子講話也比較
    大聲，帶有一點恐嚇意味向乙○○稱若廠房內東西不見，何
    人要負責，要乙○○賠償之類言語（見97年度偵字第20189
    號偵查卷一第186 頁、第273 頁）。證人癸○○同為本案被
    告，且事發當時係應被告甲○○之邀前往現場，其應與被告
    甲○○同一陣線，而與指述渠等犯行之乙○○利害相反，況
    其自始否認犯行，絕無可能虛構事實以應和乙○○所述，其
    猶證稱被告甲○○與乙○○洽談時，被告甲○○及另名在場
    男子有音量較大之情形，被告甲○○有要求乙○○提供丁○○之電話，另名男子質問乙○○物品遺失何人負責等情，與
    證人乙○○前開所述其遭被告甲○○等人恫嚇脅迫提供拍定
    人資料等情相仿。至證人癸○○雖證稱被告甲○○要求乙○○提供丁○○電話一節，與證人乙○○所稱被告甲○○要求
    其提供拍定人資料不盡相同，然系爭建物經吳博揚、吳春涼
    拍定後，旋即出售予丙○○，而丁○○係受吳俞於事發前一
    日前往系爭建物查看狀況，故證人癸○○或係聽聞被告甲○○出言要求乙○○提供系爭建物拍定人或取得所有權人之資
    料等語，其逕自將其連結而為前開陳述，此等枝微細節差異
    ，無礙證人乙○○證述之信實。佐以證人庚○○於檢察官偵
    查中證稱：系爭建物經他人拍定，拍定人前去開鎖，被告甲○○認為系爭建物係其使用，欲協商開鎖事宜，便要伊於96
    年8 月22日前往MIT 國際科技大樓管理中心協商，伊於當日
    上午9 時許到達管理中心，被告甲○○、癸○○、壬○○及
    2 、3 名伊不認識之男子陸續前來，渠等均係被告甲○○召
    來，被告甲○○與乙○○在管理中心談，期間有人講話比較
    大聲，伊有聽到有人質問要如何負責等語（見97年度偵字第
    20189 號偵查卷一第214 至215 頁）。證人庚○○亦證稱被
    告甲○○與乙○○洽談時，確有音量較大之情形，且有質問
    乙○○如何負責等情形，益徵證人乙○○前開所述應非子虛
    。況依證人乙○○、庚○○所述，被告甲○○係因得知系爭
    建物遭人開鎖，而前往MIT 國際科技大樓管理中心與乙○○
    見面，而被告甲○○以系爭建物佔有人自居，無非欲以前開
    情事要脅拍定人，自不願他人擅自進入系爭建物查知現況，
    自對進入系爭建物之人不滿，且為達其目的，自然亟欲獲得
    拍定人或取的系爭建物所有權者之資訊以明瞭索財對象，於
    此情況下，當會要求參與其事之乙○○提供拍定人資料，而
    姑不論被告甲○○於乙○○告知可逕自查詢拍定人資料前未
    必知悉有此方式，其逕追問知悉拍定人資料之乙○○較為直
    接便捷，故其要求乙○○提供之舉甚為自然，況苟其逕自查
    詢，或許可知拍定人姓名，然未必可以得知拍定人之聯絡方
    式、住處等資料，其必希望乙○○直接提供，證人乙○○證
    稱被告甲○○要求其提供拍定人資料一節，並無違常，亦屬
    可信。被告甲○○辯稱其可自行查詢拍定人資料，毋庸脅迫
    乙○○提供云云，顯為卸責之詞，要無可採。更進者，依證
    人乙○○、癸○○、庚○○前開所述，可見雙方當時洽談情
    況劍拔弩張，被告甲○○與該名男子口氣、用語自無可能平
    和，且被告甲○○當日邀集庚○○、癸○○、壬○○等人前
    往該處，亦為被告庚○○、癸○○、壬○○所坦認，佐以證
    人乙○○、庚○○所述，尚有2 、3 名男子在場，果被告甲○○無欲以強勢壓制脅迫乙○○，何須邀集其餘5 、6 名無
    關男子到場，渠等多人在場，且出言質問乙○○，顯已對乙○○造成脅迫，而促乙○○提供系爭建物拍定人之意甚明。
  (2)被告壬○○於警詢、檢察官偵查中及本院審理時供稱：96年
    8 月22日伊至前鋒公司找被告甲○○，被告甲○○提及其友
    人工廠遭人開鎖搬走東西，便邀伊一同前往，伊與1 名不知
    名男子共同搭乘被告甲○○所駕車輛前往管理中心等語（見
    97年度偵字第20189 號偵查卷一第125 頁、第150 頁、本院
    98年9 月8 日準備程序筆錄），依被告壬○○所述，其係因
    聽聞被告甲○○宣稱友人工廠遭人開啟門鎖而應被告甲○○
    之邀一同前往MIT 國際科技大樓管理中心，可見被告壬○○
    有意參與其事，否則何須一同前往，既如此，被告壬○○當
    會詢問被告甲○○此行目的及計畫，以便施以助力，而被告
    甲○○既邀被告壬○○同往，亦會據實告以此行目的及計畫
    ，被告壬○○與被告甲○○必有犯意聯絡無疑。再被告癸○○於於警詢、檢察官偵查中及本院審理時供稱：96年8 月22
    日係被告甲○○聯絡伊前往MIT 國際科技大樓管理中心等語
    （見97年度偵字第20189 號偵查卷一第174 頁），堪認被告
    甲○○確有邀集被告癸○○前往MIT 國際科技大樓管理中心
    ，而被告甲○○前往MIT 國際科技大樓管理中心，係為尋乙○○質問進入系爭建物之事，自無必要邀集無關之人前來，
    被告癸○○雖辯稱被告甲○○係央其前往該處搭載他人離開
    ，然該等同往之人既有交通工具前往該處，必有能力離開，
    況以現今生活狀況，大眾運輸系統、計程車十分普及，搭乘
    交通工具並無困難，被告甲○○何須大費周章召來被告癸○○僅為搭載他人離開，況觀諸上開被告癸○○於檢察官偵查
    中對當日在MIT 國際科技大樓管理中心發生之事描述甚詳，
    果其僅係單純前往載送他人，大可搭載他人旋即離開，豈會
    無端多所停留而見聞前開情事，可見被告癸○○當日前往
    MIT 國際科技大樓管理中心，應係應被告甲○○之邀前去助
    勢以脅迫乙○○，其辯稱僅係前去搭載他人云云，顯為諉責
    之詞，要無可採。
  (3)佐以被告庚○○於本院審理時對前開犯罪時坦認不諱（見本
    院98年6 月23日準備程序筆錄），被告甲○○、癸○○、壬○○、庚○○確有於96年8 月22日上午，在MIT 國際科技大
    樓管理中心，共同脅迫乙○○提供系爭建物拍定人資料一情
    ，堪以認定。
  2.證人丙○○於檢查官偵查中證述：伊透過乙○○購買系爭建
    物，支付定金後，乙○○帶伊公司經理丁○○前往系爭建物
    查看。後被告甲○○電告丁○○欲要洽談開啟系爭建物門鎖
    之事，並宣稱其有使用系爭建物之權利，渠等不得進駐。伊
    於96年9 月15日付清尾款，於同年月20日開始裝潢系爭建物
    ，被告甲○○猶多次向伊宣稱其有使用系爭建物之權利，阻
    止伊裝潢，伊有報案，警方雖到場瞭解情況，但以此為民事
    糾紛而未為後續處理。伊不堪其擾，遂於同年10月初，與辛○○、蔡萬福至臺北縣新莊市○○路327 號前鋒公司，與被
    告丑○○、甲○○協調和解事宜，被告丑○○、甲○○原要
    求8,000,000 元和解金額，後降為4,600,000 元，惟因蔡萬
    福只願給付1, 200,000元而未達成和解，被告丑○○當時對
    在場之人恫稱：其已經被關幾次了，所以命要怎樣，隨時都
    有準備，錢要不要給，渠等自己好好考慮清楚等語（見97年
    度偵字第20189 號偵查卷一第259 頁）。證人蔡萬福於檢察
    官偵查中證稱：96年10月14日，伊陪同丙○○至臺北縣新莊
    市與被告丑○○、甲○○洽談被告甲○○阻止丙○○裝潢系
    爭建物裝潢之事，當時被告甲○○、丑○○有提出和解金額
    ，但伊忘記渠等所提和解金額為何。伊忘記丑○○有無恫稱
    其已經被關了好幾次，命要怎樣隨時都有準備，和渠等不一
    樣，要渠等想清楚之類言語，但是當時被告丑○○、甲○○
    中一人確有恫稱：錢要不要付要渠等自己考慮清楚，不然裝
    潢可能會比較麻煩等語。當日並未達成和解，嗣後丙○○與
    被告丑○○、甲○○有達成和解，但伊並未參與等語（見97
    年度偵字第20189 號偵查卷一第331 頁）。證人丙○○、蔡
    萬福均一致證稱渠等於96年10月間前往臺北縣新莊市與被告
    丑○○、甲○○洽談系爭建物和解事宜，而該次洽談並未達
    成合意，且洽談過程，被告丑○○、甲○○曾出言恫稱：錢
    要不要付要我們自己考慮清楚等語之事實，可見渠等二人所
    述應係同一事件。至證人蔡萬福雖證稱前開情事發生於96年
    10 月14 日，然依證人蔡萬福所述，該次洽談渠等與被告丑
    ○○、甲○○並未達成和解，丙○○係嗣後始與被告丑○○
    、甲○○達成和解，可見前開洽談係發生在丙○○與被告丑
    ○○、甲○○達成和解之前，而被告甲○○與丙○○係於96
    年10月6 日就和解事宜簽立協議書一情，有協議書1 份在卷
    可參（見96年度他字第8036號偵查卷第12頁），可見前開情
    事應係發生在96年10月6 日前，證人蔡萬福所述前開洽談時
    間應係誤植。而證人蔡萬福係於97年12月11日檢察官訊問時
    為前開證述，距前開事件發生時間1 年餘，自難強要證人蔡
    萬福清楚記憶事件發生確實年月日，然衡情一般人或係對所
    遭遇事件忘卻確實發生之時、地，雖仍會對事發過程重要部
    分記憶印象深刻，故蔡萬福雖誤植事件發生確切時間，然不
    代表其會忘卻前開洽談過程，其證述前開情事大要，且所述
    與證人丙○○所述互核相符，堪認渠等所述為實。再證人丙○○、蔡萬福均明確證稱渠等於前開時、地協商系爭建物裝
    潢事宜時，被告丑○○在場洽談，顯見被告丑○○確有參與
    此事無疑。而前開協商係丙○○與被告甲○○談論系爭建物
    問題之初，被告丑○○即參與處理丙○○使用系爭建物之事
    ，足見被告丑○○自始即參與此事，其辯稱其係因被告甲○○與之換票始於被告甲○○與丙○○在MIT 國際科技大樓管
    理中心協調時到場瞭解票據來源云云並非屬實。而被告丑○○自始即參與此事，期間歷經被告甲○○、癸○○、壬○○
    等人前往MIT 國際科技大樓管理中心脅迫乙○○之事，而前
    開強制犯行，係指責乙○○無端進入系爭建物且要求乙○○
    提供拍定人資料，可認係被告丑○○、甲○○假借占有名義
    樣拍定人索財之過程，且嗣後被告丑○○亦與被告甲○○前
    往MIT 國際科技大樓管理中心與丙○○談論交付金錢以使用
    系爭建物事宜（詳下述），可見被告丑○○確實與被告甲○○就此全部犯行有犯意之聯絡，而推由被告甲○○等人實施
    對乙○○之強制犯行。
  3.證人丙○○復於檢察官偵查中及本院審理時證稱：被告甲○○以其有權使用系爭建物為由阻撓伊裝潢系爭建物，伊不堪
    其擾，透過友人央請辛○○、子○○與被告甲○○聯絡，被
    告甲○○宣稱系爭建物原所有人積欠8,000,000 元，其可以
    打6 折，要求伊支付4,800,000 元，幾經協調，被告甲○○
    稱須詢問其老闆被告丑○○意見。伊因受被告甲○○等人恐
    嚇，復急於裝潢，迫於無奈，遂於96年10月6 日，邀同辛○○、子○○、丁○○與被告丑○○、甲○○在MIT 國際科技
    大樓管理中心簽立協議書，伊同意給付2,400,000 元。當時
    被告丑○○、甲○○向伊恫稱：今天在這裡協議怎麼做，就
    怎麼做，若伊沒有照做，透過相關管道讓支票無法兌現，其
    有辦法找到伊等語，伊感到十分害怕。因當日伊未攜帶印章
    ，故伊於隔日始簽發發票人是東銓科技股份有限公司，付款
    人為臺灣中小企業銀行新莊分行，發票日分別為97年1 月5
    日、2 月5 日、3 月5 日，票面金額均為800,000 元之票據
    3 紙交予被告甲○○，後因伊經濟困難，無法兌現該紙發票
    日為97年2 月5 日之票據，故央辛○○為伊協調，將該紙票
    據更換為發票日為95年4 月5 日之票據。被告甲○○並向伊
    索取原欲給付予乙○○之仲介費1,200,000 元等語（見97年
    度偵字第20189 號偵查卷一第257 至258 頁、本院98年12月
    4 日審判筆錄）。證人丙○○明確證述被告丑○○、甲○○
    確有對之恐嚇行為，復參以證人丙○○於檢察官偵查中亦稱
    ：吳博揚、吳春涼係經由法院拍賣程序購得系爭建物，伊亦
    係經由合法程序向吳博揚、吳春涼購得系爭建物，被告丑○○、甲○○對系爭建物並無任何權利等語（見97年度偵字第
    20189 號偵查卷一第259 頁），依證人丙○○前開所言，可
    知其係向吳博揚、吳春涼購得渠等經由法院拍賣程序所購系
    爭建物，吳博揚、吳春涼既係經由法院拍賣程序取得系爭建
    物，取得系爭建物所有權之過程應屬合法正當，且既經法院
    拍賣，拍定人僅須向法院繳交拍賣金額，系爭建物原所有人
    之債務要與拍定人無關，而丙○○復係向吳博揚、吳春涼購
    得系爭建物，與系爭建物之原所有人之債務更無瓜葛，且其
    確信自身對系爭建物擁有合法使用權利，亦積極裝潢系爭建
    物，苟非受有外力脅迫，豈會願意額外支付清償被告甲○○
    所稱系爭建物原所有人所負債務。況且，被告甲○○空言其
    受萬向公司委託處理與德坤公司之債權云云，然並無具體證
    據足佐所言為實，況丙○○並非前開債務當事人，並無資料
    瞭解前開債務內容，丙○○至愚亦不可能僅因被告甲○○所
    言即信以為真並同意清償債務，益徵丙○○所述其係受被告
    丑○○、甲○○脅迫始應允支付前開金額以換取渠等停止阻
    撓以便順利使用系爭建物一節誠屬可信。
  4.被告甲○○雖辯稱其受萬向公司負責人己○○委託處理系爭
    建物原所有人德坤公司積欠萬向公司債務云云，然姑不論被
    告甲○○對前開受託處理債務一節，僅提出當事人為德坤公
    司與萬向公司之還款協議書、署名己○○之委託書各1 紙（
    見96年度偵字第25282 號偵查卷第34頁、第52頁）為證，然
    前開協議書、委託書之真偽，是否確有其事，均未可知，則
    德坤公司與萬向公司間是否確有債務，萬向公司負責人己○○是否確有委託被告甲○○處理債務事宜，不無可疑。況觀
    諸前開委託書，僅記載「本人己○○因有要事在身，不克親
    自前往處理臺北縣中和市○○街73至101 號6 樓德坤科技股
    份有限公司之廠房設備，特委託前鋒帳務管理有限公司全權
    處理，特此證明。委託人己○○」（見96年度偵字第25282
    號偵查卷第52頁），己○○僅泛言因不克前往處理系爭建物
    ，而委託前鋒公司處理德坤公司之廠房設備，然並未載明委
    託之期限、範圍，前開委託書內容不明，並無法證明被告甲○○確有處分系爭建物之權利。再系爭建物據警查局查報為
    空屋，拍定後按現狀點交一節，有本院96年6 月28日板院輔
    96執喜字第8962號拍賣公告1 份在卷可按（見96年度偵字第
    25282 號偵查卷第49至51頁），而萬向公司以其占有系爭建
    物為由，就本院拍賣系爭建物應為點交之執行程序聲明異議
    ，經本院以萬向公司占有之時間在本院查封程序之後為由駁
    回異議一節，亦有本院96年度執字第9862號民事裁定1 份在
    卷可參（見96年度偵字第25282 號偵查卷第43至44頁），被
    告甲○○一再宣稱其受萬向公司委託處理債務，且前開裁定
    之送達代收人亦為被告甲○○，顯見其知悉前情，本院既已
    於拍賣公告中載明點交，而萬向公司就此聲明異議復經駁回
    ，被告甲○○等人當知買受人已合法取得系爭建物之所有權
    得以使用，渠等自無主張權利之餘地。更進者，被告丑○○
    於檢察官偵查中供稱：伊有告知丙○○其打官司一定會贏，
    法院若要渠等離開，渠等一定會走，但丙○○急於遷入系爭
    建物，故簽立和解書等語（見97年度偵字第20189 號偵查卷
    一第271 頁），其既稱丙○○就系爭建物進行訴訟必定勝訴
    ，顯然知悉丙○○就系爭建物享有正當權利，渠等既自知並
    無正當理由及立場與丙○○洽談，猶假藉占有系爭建物之名
    ，阻撓合法取得系爭建物之丙○○處分系爭建物並迫使其給
    付金錢，渠等不法所有之意圖甚明。
  5.至被告甲○○雖提出繳交系爭建物管理費收據欲證明占有系
    爭建物之事實，然縱不論繳交管理費之緣由甚多，且繳交管
    理費要與實際占有系爭建物有別，並無法以此證明占有之事
    實，況觀諸前開管理費收據，最早之繳交日期為95年7 月6
    日（見97年度偵字第20189 號偵查卷一第340 至345 頁），
    然系爭建物業於95年7 月5 日經本院查封，有本院96年度執
    字9862號民事裁定在卷可參，被告甲○○所主張占有之時間
    係在法院查封之後，亦難執此主張權利，亦不足以為其無不
    法所有意圖之證明。
  (三)綜上所述，本件事證明確，被告被告丑○○、甲○○、癸○○、壬○○上開犯行足堪認定。
三、刑法第305 條之恐嚇罪，係指單純以將來加害生命、身體、
    自由、名譽、財產之事，恐嚇他人致生危害於安全者而言，
    如對於他人之生命、身體等，以現實之強暴脅迫手段加以危
    害要挾，使人行無義務之事或妨害人行使權利，應構成刑法
    第304 條之強制罪，而非同法第305 條之恐嚇安全罪（參最
    高法院72年臺上字第5618號判決）。核被告丑○○、甲○○
    、癸○○、壬○○如犯罪事實二所為，係犯刑法第304 條第
    2 項、第1 項之強制罪。被告丑○○、甲○○如犯罪事實三
    所為，係犯刑法第346 條第1 項之恐嚇取財罪。被告丑○○
    、甲○○、癸○○、壬○○與庚○○及其餘真實姓名、年籍
    不詳之成年男子2 、3 名就犯罪事實二部分；被告丑○○、
    甲○○就犯罪事實三部分，有犯意之聯絡及行為之分擔，為
    共同正犯。被告於犯罪事實二強制過程中，所為言語恫嚇之
    恐嚇危害安全犯行，應係強制罪之部分行為，自毋庸另予論
    罪，公訴人認被告所為另構成刑法第305 條恐嚇罪，容有未
    洽。被告丑○○、甲○○、癸○○、壬○○著手對乙○○實
    施強制犯行而不遂，均為未遂犯，均應依刑法第25條第2項
    規定減輕之。被告甲○○有如事實欄所示之論罪科刑及執行
    完畢情形，有臺灣高等法院被告前案紀錄表1 份附卷可稽，
    其於徒刑執行完畢後，5 年以內再故意犯本件有期徒刑以上
    之罪，為累犯，應依刑法第47條第1 項之規定加重其刑。爰
    審酌被告癸○○、壬○○智識正常，當有足夠是非判斷能力
    ，竟受被告甲○○之邀，即助其對乙○○實施強制犯行，要
    無可取，被告丑○○、甲○○2 人正值青壯，不思以正途營
    生，竟假藉占有為由，恐嚇經由正當合法方式取得法院拍賣
    建物之人以獲取不法利益，且為達成渠等目的，不惜強制乙○○，顯視法律為無物，且渠等所為脅迫手段，對被害人身
    心造成極大侵害，並衡渠等素行、犯罪動機、目的、手段，
    犯後未見悔意，態度難認良好等一切情狀，分別量處如主文
    所示之刑，並諭知易科罰金之折算標準。刑法第41條第1項
    前段規定，犯最重本刑為5 年以下有期徒刑以下之刑之罪，
    而受6 月以下有期徒刑或拘役之宣告者，得以新臺幣1,000
    元、2,000 元或3,000 元折算1 日，易科罰金。又98年9 月
    1 日施行之刑法第41條第8 項原規定第1 項至第3 項規定於
    數罪併罰，其應執行之刑未逾6 個月者，亦適用之，而98年
    6 月19日公布之司法院釋字第662 號解釋：「中華民國94年
    2 月2 日修正公布之現行刑法第41條第2 項，關於數罪併罰
    ，數宣告刑均得易科罰金，而定應執行刑之刑逾6 個月者，
    排除適用同條第1 項得易科罰金之規定部分，與憲法第23條
    規定有違，並與本院釋字第366 號解釋意旨不符，應自本解
    釋公布之日起失其效力。」，嗣刑法第41條第8 項規定復於
    98年12月30日修正公布，於99年1 月1 日施行，修正後之刑
    法第41條第8 項規定「第1 項至第4 項及第7 項之規定，於
    數罪併罰之數罪均得易科罰金或易服社會勞動，其應執行之
    刑逾6 月者，亦適用之」，本件被告甲○○經分別判處如主
    文所示之刑，均可易科罰金，雖被告甲○○所定之應執行刑
    逾6 個月，仍應依刑法第41條第1 項前段、第8 項規定應併
    諭知易科罰金之折算標準。
據上論斷，應依刑事訴訟法第299 條第1 項前段，刑法第25條、
第28條、第304 條第2 項、第1 項、第346 條第1 項、第47條第
1 項、第41條第1 項前段、第8 項、第51條第5 款，刑法施行法
第1 條之1 第1 項、第2 項前段，判決如主文。
本案經檢察官李美金到庭執行職務。
中    華    民    國    99    年    4     月    8     日
                    刑事第十二庭審判長法  官  李君豪
                                      法  官  錢衍蓁
                                      法  官  何燕蓉
上列正本證明與原本無異。
                                      書記官  王元佑
中    華    民    國    99    年    4     月    8     日
附表：
   ┌──┬─────┬───────┬────────┐
   │編號│票據號碼  │   發票日     │   票面金額     │
   ├──┼─────┼───────┼────────┤
   │ 1  │AU0000000 │ 97年1月5日   │   80,0000元    │
   ├──┼─────┼───────┼────────┤
   │ 2  │AU0000000 │ 97年3月5日   │   80,0000元    │
   ├──┼─────┼───────┼────────┤
   │ 3  │QI0000000 │ 97年4月5日   │   80,0000元    │
   └──┴─────┴───────┴────────┘

司法院資訊處製作；財團法人民間司法改革基金會備份。
